臺灣板橋地方法院刑事判決　　　　　　　100年度易字第496號
公　訴　人　臺灣板橋地方法院檢察署檢察官
被　　　告　陳由昆
上列被告因贓物案件，經檢察官提起公訴（99年度偵字第24386
號），本院判決如下：
    主  文
陳由昆意圖為自己不法之所有，而侵占離本人所持有之物，處罰
金新臺幣貳仟元，如易服勞役，以新臺幣壹仟元折算壹日。
    事  實
一、陳由昆有偽造文書、違反麻醉藥品管理條例、毒品危害防制
    條例、槍砲彈藥刀械管制條例等前科。詎猶不知悔改，其於
    民國99年3 月30日晚間9 時許後之3 月間某日，在其位於臺
    北縣板橋市（現改為新北市板橋區○○○路○段29巷167 號
    之住處內，拾獲Sony Ericsson 牌之行動電話一具（序號：
    000000000000000 號，係溫庭禎於99年3 月30日晚間9 時許
    ，在臺北縣鶯歌鎮【現改制為新北市鶯歌區○○○○路165
    巷3 弄18號前，遭不明人士所搶奪之物），明知該行動電話
    應係因故脫離本人所持有之物，竟仍意圖為自己不法之所有
    ，予以侵占入己而供己使用。嗣陳由昆於同年5 月7 日因案
    入監後，該行動電話於同年6 月間某日由其不知情之表妹黃
    惠芳（黃惠芳涉犯贓物罪嫌部分，另經檢察官為不起訴處分
    ）插入門號0000000000號SIM 卡後加以使用，經警調閱上開
    門號之通聯記錄後，始循線查知上情。
二、案經臺北縣政府（現改制為新北市政府）警察局板橋分局報
    請臺灣板橋地方法院檢察署檢察官偵查起訴。
    理  由
一、證人黃惠芳於警詢及偵查中所為之證述、證人溫庭禎於警詢
    中所為之證述及其簽名表示指認及具領扣案行動電話意思之
    贓物認領保管單一紙，雖均係被告陳由昆以外之人於審判外
    之言詞或書面陳述，然經本院於審判期日提示被告並告以要
    旨後，被告就證據能力方面均未聲明異議，且本院審酌證人
    溫庭禎僅為單純之搶奪案件被害人，前與被告素不相識，證
    人黃惠芳則係被告之表妹，與被告間亦無怨隙，渠等應無曲
    詞誣陷被告之動機，是上開證人於案發後記憶猶新之情況下
    所為之言詞及書面陳述，可信性甚高，如引用渠等上開言詞
    或書面陳述作為證據應屬適當，依刑事訴訟法第159 條之5
    規定，即皆有證據能力。
二、訊據被告固坦承於上開時、地拾獲扣案行動電話後加以使用
    之事實，惟矢口否認有侵占脫離本人持有物之行為，辯稱：
    伊以為該具行動電話係其友人即證人胡瑋璽所留下之物，因
    其與朋友間東西都是互相用來用去的，也不能說伊侵占云云
    。經查：
(一)上開行動電話係被害人溫庭禎於前揭時、地遭人搶奪後脫離
    其本人持有之物，後被告於溫庭禎遭搶後之99年3 月間某日
    在其住處拾獲後加以使用，嗣再為其不知情之表妹黃惠芳拿
    取使用等事實，為被告所供承不諱，核與證人溫庭禎於警詢
    中、證人黃惠芳於警詢、偵查中所為之證述大致相符，並有
    贓物認領保管單一紙、0000000000、0000000000行動電話門
    號通聯紀錄各一份及扣案行動電話照片二幀附卷可稽，是此
    部分之事實堪以認定，合先敘明。
(二)被告自承該具行動電話並非友人留給伊所使用，而是忘在其
    家中等語（參見99年度偵字第24386 號偵查卷第75頁），又
    行動電話乃係具有一定財產價值之物，一般人亦不會任意拋
    棄，遑論特別帶到他人家丟棄，換言之，被告主觀上應知該
    具行動電話乃係遺失物或脫離本人所持有之物甚明。在此情
    形下，被告若欲使用該具行動電話，自應查出係何人遺忘在
    其家中後，徵求其同意後方能加以使用，不能擅自拿取後據
    為己用，要屬當然。詎被告在未經所有人或持有人之同意下
    ，即擅自插入自己之SIM 卡後加以使用，且迄至其99年5 月
    7 日入監時止，使用之期間長達一個多月，不見其有歸還原
    主之意思，顯見被告具有侵占脫離本人持有物之犯意，至為
    灼然。是此部分被告所辯，並非足採，本案事證明確，被告
    犯行，堪以認定。
三、論罪科刑部分：
(一)核被告所為，係犯刑法第337 條之侵占離本人持有物罪。
(二)公訴意旨雖以被告明知系爭行動電話係屬來源不明之贓物，
    竟仍基於收受贓物之犯意，於99年3 月間某時許，在其上開
    住處，自真實姓名不詳綽號「偉璽」之成年男子（按應為證
    人胡瑋璽）處收受之，並供己使用，而認被告所為，係犯刑
    法第349 條第1 項之收受贓物罪。惟查，被告原稱其以為系
    爭行動電話係證人胡瑋璽所遺留下來，然經證人胡瑋璽於本
    院審理中明確證稱其雖有到被告家中共同施用毒品，但其並
    未搶奪被害人溫庭禎，系爭行動電話並非其留在被告家中後
    （參見本院100 年4 月13日審判筆錄第3 、4 頁），被告即
    稱伊一直以為是證人胡瑋璽所遺留，如果不是胡瑋璽所留，
    伊也不知是何位友人所留，當時有數位朋友都會到其住處一
    起施用毒品等語（參見上開本院審判筆錄第5 、8 頁）。按
    被告因此案經警方詢問後，即供稱行動電話來源係名為「偉
    習」之友人所留（參見上開偵查卷第6 頁），查獲被告之警
    官即證人鄭偉志於偵查中並明確指出被告所稱之「偉習」應
    為證人胡瑋璽等語（參見上開本院偵查卷第63頁），可徵被
    告當時雖不知證人胡瑋璽之全名，但其亦能指出一定之特徵
    使警方能夠循線查知證人胡瑋璽，亦即被告並無隱瞞該行動
    電話來源之意思甚明。嗣證人胡瑋璽雖否認該行動電話係其
    搶奪所得，或係其遺留在被告住處，然其既坦承常至被告住
    處施用毒品，是被告誤認係證人胡瑋璽所遺留，亦屬情理之
    常。又現今社會一般人持有行動電話，已屬常態，縱使施用
    毒品者所持之行動電話，亦無法率爾推測可能來源不明，從
    而不論該行動電話是否為證人胡瑋璽所留，被告主觀上認為
    係其友人遺留在其住處因而據為己用，僅能認為其具有侵占
    離本人持有物之意思，尚難認其已知悉該行動電話乃為來源
    不明之贓物，方屬公允。準此，被告固然擅自將該行動電話
    侵占入己，然無積極證據證明其當時知悉該行動電話為贓物
    ，尚難認其所為成立收受贓物罪，惟被告拿取該具行動電話
    後加以擅自使用之起訴基本事實同一，本院自仍應予以審理
    ，並依法變更起訴法條為上開侵占離本人持有物罪，附此敘
    明。
(三)本院爰審酌被告前有偽造文書、違反麻醉藥品管理條例、毒
    品危害防制條例、槍砲彈藥刀械管制條例等多項前科，有臺
    灣高等法院被告前案紀錄表一份附卷可稽，雖不構成累犯（
    因本案所犯非有期徒刑以上之罪），然足徵其素行非佳，其
    犯罪之動機、目的為貪圖小利、犯罪手段，所侵占者為行動
    電話一具，幸經追回失物，被害人溫庭禎之損失尚非重大，
    暨其犯罪後雖未認罪，但亦坦承主要事實經過之態度等一切
    情狀，量處如主文所示之刑，並諭知易服勞役之折算標準，
    以資懲儆。
據上論斷，應依刑事訴訟法第299 條第1 項前段、第300 條，刑
法第337 條、第42條第3 項前段，刑法施行法第1 條之1 ，判決
如主文。
本案經檢察官陳旭華到庭執行職務。
中    華    民    國   100    年    4     月    27    日
                  刑事第九庭    法  官  張紹省
以上正本證明與原本無異。
如不服本判決應於送達後10日內向本院提出上訴狀。
                                書記官  周雅玲
中    華    民    國   100    年    4     月    27    日
附錄本案論罪科刑法條全文：
中華民國刑法第337條
意圖為自己或第三人不法之所有，而侵占遺失物、漂流物或其他
離本人所持有之物者，處五百元以下罰金。